最高法院刑事判決　　　　　　九十四年度台上字第七三六九號
　　上　訴　人　乙○○
　　選任辯護人　彭國能律師
　　　　　　　　劉楷律師
　　上　訴　人　甲○○
　　　　　　　　　　　　巷35.
　　選任辯護人　林金鈴律師
　　　　　　　　杜英達律師
上列上訴人等因違反證券交易法等罪案件，不服台灣高等法院中
華民國九十四年二月二十五日第二審判決（九十二年度金上重訴
字第一一號，起訴案號：台灣台北地方法院檢察署八十八年度偵
字第七五一、三六二０、八七八六、一三七六七、二四七六四號
，八十九年度偵字第六０七三號），提起上訴，本院判決如下：
    主  文
原判決關於甲○○暨乙○○違反證券交易法第一百五十五條第一
項第四款部分撤銷，發回台灣高等法院。
    理  由
原判決維持第一審關於上訴人等違反證券交易法第一百五十五條
第一項第四款部分科刑之判決，駁回上訴人等在第二審之上訴，
暨撤銷第一審關於甲○○違反證券交易法第一百五十五條第一項
第一款部分科刑之判決，改判論處甲○○共同連續對於在證券交
易所上市之有價證券在集中交易市場報價，業經有人承諾接受而
不履行交割罪刑之判決，固非無見。
惟查：(一)、原判決主文論處上訴人甲○○罪刑，並定應執行刑為
有期徒刑二年四月，惟理由卻記載「定應執行有期徒刑一年四月
」（原判決第二五頁），主文與理由亦有矛盾。(二)、原判決事實
欄二認定甲○○、乙○○與吳祚欽、陳德福四人基於共同犯意之
聯絡，先後於民國八十七年二月十二日至同年三月十七日間，以
新巨群集團旗下之亞瑟科技股份有限公司等投資公司名義，連續
以漲停板或接近漲停板之高價，在集中市場委託買進聚亨股份有
限公司（下稱聚亨公司）股票，認甲○○、乙○○所為違反證券
交易法第一百五十五條第一項第四款之規定，但就甲○○、乙○
○二人在連續高價買進聚亨公司股票過程中，究竟係如何為行為
分擔，則未予明確認定，已不足為判斷適用法令當否之準據。(三)
、原判決認聚亨公司股票於八十七年三月七日等日期，經新巨群
集團以高價委託買進後，股價變化如「附件一」之成交價變化情
形所示，均有明顯上揚之情，惟原判決並無所謂「附件一」，原
判決援引「附件一」以說明聚亨公司股票在上開期間之成交變化
情形，自有判決不備理由之違誤。(四)、原判決認定上訴人甲○○
違反證券交易法第一百五十五條第一項第一、四款之規定，上訴
人乙○○違反同法第一百五十五條第一項第四款之規定，均應依
同法第一百七十一條規定論處。惟證券交易法第一百七十一條之
規定於上訴人等行為後，於八十九年七月十九日、九十三年四月
二十八日經政府公布施行，自應就行為時法及二次修正後之規定
比較適用何者對上訴人等最為有利，原判決僅以行為時法及八十
九年七月十九日修正之規定為比較，適用法則自有未合。(五)、證
人即聚亨公司之副總經理林勝鶴於原審證稱吳祚欽確曾參觀過聚
亨公司，其購買股票之目的，應該是要取得一、兩席董事席位等
語。乙○○辯稱吳祚欽係因了解聚亨公司之經營運作，有意參與
經營聚亨公司，因而基於上開合法目的購入聚亨公司之股票，並
無破壞市場自由性，與證券交易法第一百五十五條第一項第四款
之規範目的有別，不應逕論以該罪責等語。原審就前開證人及乙
○○之辯解，未說明不採之理由，亦嫌理由欠備。以上或為上訴
意旨所指摘，或為本院得依職權調查之事項，應認原判決關於甲
○○暨乙○○違反證券交易法第一百五十五條第四款部分，有撤
銷發回更審之原因。又原判決不另為無罪諭知部分，基於審判不
可分之原則，併予發回。末查乙○○因另涉違反證券交易法案件
，經台灣台北地方法院檢察署九十四年度偵字第四五二０號移送
併辦部分，與本件有無裁判上一罪關係而為本件起訴效力所及，
案經發回，宜併注意及之。
據上論結，應依刑事訴訟法第三百九十七條、第四百零一條，判
決如主文。
中　　華　　民　　國　九十四　年   十二 　月  二十九  日
                      最高法院刑事第七庭
                          審判長法官  呂　潮　澤
                                法官  吳　昆　仁
                                法官  孫　增　同
                                法官  趙　文　淵
                                法官  吳　　　燦
      本件正本證明與原本無異
                                      書  記  官
中　　華　　民　　國　九十五　年　　一　　月　　五　　日
                                                     ｍ
